臺灣新北地方法院三重簡易庭民事判決
                                    111年度重簡字第167號
原      告  黃子峻
訴訟代理人  陳彥旭律師
被      告  陳奕綺

上列當事人間請求侵權行為損害賠償事件，原告提起刑事附帶民
事訴訟（110年度交附民字第74號），經刑事庭裁定移送前來，
於民國111年3月18日言詞辯論終結，本院判決如下：
    主  文
被告應給付原告新臺幣貳拾貳萬零肆佰伍拾壹元，及自民國一百
一十年十月五日起至清償日止，按年息百分之五計算之利息。
原告其餘之訴駁回。
訴訟費用由被告負擔百分之三十七，餘由原告負擔。
本判決原告勝訴部分得假執行。
    事  實  及  理  由
一、原告起訴主張：被告於民國109年6月2日20時1分許，騎乘車
    號000-000號普通重型機車，沿新北市蘆洲區中山一路往三
    重方向行駛，本應注意設於路段中之雙黃實線，係用以分隔
    對向車道，並雙向禁止超車，而依當時天候晴、夜間有照明
    、柏油路面乾燥無缺陷且無障礙物、視距良好，並無不能注
    意之情事，竟於行經中山一路與和平路口前，貿然跨越路段
    中之雙黃實線（即分向限制線、禁止超車標線）駛入對向車
    道超車，適原告騎乘車號000-000號普通重型機車（下稱系
    爭機車，原登記為原告母親林毓秋所有，後林毓秋已經無償
    贈與原告使用占有，原告因而取得所有權）自同路段右側之
    人行道上駛入中山一路，亦應注意行駛至交岔路口，左轉彎
    時，應距交岔路口30公尺前顯示方向燈或手勢，換入內側車
    道或左轉車道，行至交岔路口中心處左轉，而依前述路況，
    無不能注意之情事，竟未在距交岔路口30公尺前顯示方向燈
    或手勢，換入內側車道或左轉車道，亦未行至交岔路口中心
    處，即貿然左轉，2車因而在中山一路雙黃線延伸處斑馬線
    前發生碰撞，兩造均人、車倒地，原告因而受有創傷性蜘蛛
    網膜下出血、頭部鈍傷、左側足部、踝部挫傷、雙側性手部
    擦挫傷、頭部外傷併顱內出血及腦震盪症候群、多處挫傷擦
    傷、左足挫傷等傷害，系爭機車亦受損，經核原告因此受有
    下列損害共新臺幣（下同）603,586元，應由被告負賠償責
    任：①系爭機車修復費用27,700元（含材料費19,650元、工
    資8,050元）；②醫療費用31,171元（其中之中藥費23,000元
    ）；③交通費用7,715元（因傷往返醫院看診所支出）；④看
    護費144,000元(因傷生活無法自理，醫囑載明專人看護1個
    月，並宜休養3個月，以全日看護費用一天2,400元計算，故
    1個月為全日看護，其餘2個月為半日看護，而受有看護費14
    4,000元之損害。計算式：1月×30天×2,400元＋2月×30天×1,2
    00元＝144,000元）；⑤減少勞動能力之損害即工作損失93,00
    0元（原告任物流公司外勤人員，平均月薪31,000元，因傷
    無法工作3個月，即醫囑載明須休養3個月，故原告不能工作
    之損失93,000元。計算式：31,000元×3月＝93,000元）；⑥非
    財產上之損害即慰撫金30萬元。為此，依侵權行為之法律關
    係，請求被告給付原告603,586元，及自起訴狀繕本送達翌
    日起至清償日止，按年息5%計算之法定遲延利息等事實。
二、被告則求為判決駁回原告之訴，並辯稱：原告請求之機車修
    復費用要折舊，工作損失之薪資應該以基本薪資來計算，醫
    藥費有關於中藥費的部分，不知道是否是與車禍有關係，請
    法院斟酌，看護費亦請法院斟酌等情。
三、原告主張於前揭時、地因被告不法過失行為而受有創傷性蜘
    蛛網膜下出血、頭部鈍傷、左側足部、踝部挫傷、雙側性手
    部擦挫傷、頭部外傷併顱內出血及腦震盪症候群、多處挫傷
    擦傷、左足挫傷等傷害，系爭機車亦受損等事實，業據其提
    出新北市聯合醫院診斷證明書、國泰綜合醫院診斷證明書、
    醫療費用收據、機車修車估價單、病危通知單等為證，並為
    被告所不爭執，且被告所為涉犯刑過失傷害罪嫌，經臺灣新
    北地方檢察署檢察官以110年度調偵字第574號起訴書提起公
    訴後，經本院以110年度交易字第131號刑事判決認「陳奕綺
    犯過失傷害罪，處拘役伍拾日，如易科罰金，以新臺幣壹仟
    元折算壹日。」在案，此經本院調取上開刑事卷宗核閱屬實
    ，且有上開刑事判決附卷可稽，堪認被告已構成過失不法侵
    害原告身體及系爭機車之侵權行為，應負侵權行為損害賠償
    責任甚明。
四、按因故意或過失，不法侵害他人之權利者，負損害賠償責任
    ；又不法侵害他人之身體或健康者，對於被害人因此喪失或
    減少勞動能力或增加生活上之需要時，應負損害賠償責任；
    另不法侵害他人之身體、健康、名譽、自由、信用、隱私、
    貞操，或不法侵害其他人格法益而情節重大者，被害人雖非
    財產上之損害，亦得請求賠償相當之金額，民法第184條第1
    項前段、第193條第1項、第195條第1項前段分別定有明文。
    本件原告既因被告之過失行為而受有前開傷勢，且所有系爭
    機車亦受損，則原告主張被告應負侵權行為損害賠償責任，
    自屬有據。茲就原告請求賠償之項目及金額分別審酌如下：
（一）系爭機車修復費用部分：按物被毀損時，被害人除得依民
      法第196條請求賠償外，並不排除民法第213條至第215條
      之適用。而依民法第196條請求賠償物被毀損所減少之價
      額，得以修復費用為估定之標準，但以必要者為限（例如
      ︰修理材料以新品換舊品，應予折舊）〔最高法院77年度第
      9次民事庭會議決議(1)意旨參照〕。本件系爭機車之修復
      係以新零件更換受損之舊零件，則以修復費作為損害賠償
      之依據時，自應將零件折舊部分予以扣除。查系爭機車係
      於90年10月出廠使用，有車號查詢機車車籍表附卷可稽，
      至109年6月2日受損時，已使用逾3年，而本件修復費用27
      ,700元（含材料費19,650元、工資8,050元），有估價單
      在卷可憑，惟材料費係以新品換舊品，更新零件之折舊價
      差顯非必要，自應扣除。本院依依行政院所頒「固定資產
      耐用年數表」及「固定資產折舊率表」之規定，機械腳踏
      車之耐用年數為3年，依定率遞減法每年折舊千分之536，
      其最後一年之折舊額，加歷年折舊累積額，總和不得超過
      該資產成本原額之10分之9之計算結果，系爭機車之折舊
      年數既已逾3年，則其修復材料費折舊後之餘額為10分之1
      即1,965元；至於工資部分，被告應全額賠償，是原告得
      請求被告賠償之系爭機車修復費用共10,015元（計算式：
      1,965元＋8,050元＝10,015元）。
（二）醫療費用暨交通費用部分：原告主張因傷致支出醫療費用
      8,171元〔中藥費23,000元部分，另詳下述（三）之認定〕
      、交通費用7,715元乙節，業據提出新北市聯合醫院診斷
      證明書、國泰綜合醫院診斷證明書、醫療費用收據、救護
      車費用收據、計程車往返醫院車資計算表等為證，復為被
      告所不爭執，是原告據此請求被告賠償醫療費用8,171元
      、交通費用7,715元，自屬有據。
（三）中藥費部分：原告主張因傷致支出中藥費23,000元乙節，
      固據其提出廣銘蔘藥行（大七厘傷藥）收據5紙為證，然
      該補品及藥材非經醫師指示或處方箋之用藥，尚難認原告
      有服用以治傷之必要性，自不能認係增加生活上之需要所
      為支出，故原告此部分之請求，非屬有據。
（四）看護費用部：按親屬代為照顧被害人之起居，固係基於親
      情，但親屬看護所付出之勞力並非不能評價為金錢，雖因
      二者身分關係而免除被害人之支付義務，惟此種基於身分
      關係之恩惠，自不能加惠於加害人。故由親屬看護時雖無
      現實看護費之支付，仍應認被害人受有相當於看護費之損
      害，得向上訴人請求賠償，始符公平原則（最高法院94年
      度台上字第1543號判決意旨參照）。本件原告固主張因傷
      生活無法自理，醫囑載明專人看護1個月，並宜休養3個月
      ，以全日看護費用一天2,400元計算，故1個月為全日看護
      ，其餘2個月為半日看護，而受有看護費144,000元之損害
      。計算式：1月×30天×2,400元＋2月×30天×1,200元＝144,00
      0元）等情，惟依其提出之國泰綜合醫院診斷證明書只載
      明「...受傷後需專人照顧一個月，宜休養三個月及持續
      門診追蹤治療」等醫師囑言，足見原告所受傷勢只需專人
      照顧1個月，故原告主張尚需「2個月」之「專人半日看護
      」乙節，即非可採。而看護工作縱係由親屬擔任，此親屬
      看護之恩惠，尚不能加惠於被告，故原告縱未於該期間內
      僱請看護，而由親屬看護，仍得請求被告賠償看護費用之
      損害，並參諸一般僱用看護之費用行情，全日看護費用以
      2,400元計算，尚稱合理，則原告得請求被告賠償之看護
      費應為72,000元（計算式：2,400元×30天＝72,000元）。
（五）工作損失部分：原告主張任職物流公司外勤人員，平均月
      薪31,000元，因傷無法工作3個月，因而受有93,000元之
      工作損失乙節，業據其提出國泰綜合醫院診斷證明書、病
      假證明書、薪資單等為證，觀諸上開診斷證明書醫師囑言
      ，足見原告因傷無法工作之期間確為3個月，又雖被告辯
      稱：原告請求之工作損失之薪資應該以基本薪資來計算等
      情，惟原告既已提出薪津資料證明其確有從事勞務及實際
      平均所得，倘逕以基本工資計算，對於原告並不公平，故
      原告得請求被告之工作損失應為93,000元（計算式：31,0
      00元×3個月＝93,000元）。
（六）慰撫金部分：按慰藉金之賠償須以人格權遭遇侵害，使精
      神上受有痛苦為必要，其核給之標準固與財產上損害之計
      算不同，然非不可斟酌雙方身分資力與加害程度，及其他
      各種情形核定相當之數額（最高法院51年度台上字第223
      號判例要旨參照，但本則判例，依據108年1月4日修正，1
      08年7月4日施行之法院組織法第57條之1第2項，其效力與
      未經選編為判例之最高法院裁判相同）。本件原告因被告
      之過失行為，致身體受有上述傷害，足認其精神受有相當
      程度之痛苦，則原告請求被告賠償慰撫金，亦屬有據。本
      院審酌被告為高中畢業，從事修車工作，月薪約3萬元，1
      09年度所得總額約351,035元，名下有坐落雲林縣北港鎮
      土地1筆，機車、汽車各1部，109年度財產總額約436,460
      元；原告為高職畢業，目前任職物流公司，109年度所得
      總額約371,996元，名下無不動產或其他財產，此據兩造
      陳明在案，並有本院依職權調取之兩造109年度稅務電子
      閘門財產所得調件明細表可稽，兼衡被告實際加害情形，
      原告所受傷勢致精神上可能之損害程度非屬輕微等一切情
      狀，認原告請求被告賠償慰撫金30萬元，核屬過高，應酌
      減為25萬元，始為適當，原告逾此部分之慰撫金請求，即
      非有據。
（七）以上合計，原告因被告之侵權行為所受損害共440,901元
      （計算式：10,015元＋8,171元＋7,715元＋72,000元＋93,000
      元＋25萬元＝440,901元）。
五、末按損害之發生或擴大，被害人與有過失者，法院得減輕賠
    償金額，或免除之，民法第217條第1項定有明文。本件車禍
    之發生，被告固有跨越分向限制線駛入對向車道超車之過失
　　，然原告亦同有左轉彎時，未在距交岔路口30公尺前顯示方
    向燈或手勢，換入內側車道或左轉車道，且未行至交岔路口
    中心處即貿然左轉之過失，此經本院上開刑事判決認定在案
    ，是以原告對本件事故之發生與有過失。本院綜合雙方過失
    情節及相關事證，認原告、被告之過失程度各2分之1，則被
    告應賠償原告之損害金額應減為220,451元（計算式：440,9
    01元×1/2＝220,451元，元以下四捨五入）。
六、綜上所述，原告依侵權行為之法律關係，請求被告給付220,
    451元，及自起訴狀繕本送達翌日即110年10月5日起至清償
    日止，按年息5%計算之法定遲延利息，為有理由，應予准許
    ；逾此部分之請求，則無理由，應予駁回。
七、本件原告勝訴部分，係適用簡易程序所為被告敗訴之判決，
    爰依職權宣告假執行。　　
中　　華　　民　　國　　111 　年　　3 　　月　　31　　日
                       法  官  趙義德
以上為正本係照原本作成。
如不服本判決，應於送達後20日內，向本院提出上訴狀並表明上
訴理由，如於本判決宣示後送達前提起上訴者，應於判決送達後
20日內補提上訴理由書（須附繕本）。
中　　華　　民　　國　　111 　年　　3 　　月　　31　　日
                       書記官  張裕昌